臺灣高雄地方法院刑事判決　　　　　　　　　　　　九十一年度交訴字第一二六號
　　公　訴　人　臺灣高雄地方法院檢察署檢察官
　　被　　　告　丙○○
右列被告因公共危險案件，經檢察官提起公訴（九十一年度偵字第七三九八號），本
院判決如左：
    主  文
丙○○駕駛動力交通工具肇事，致人受傷而逃逸，累犯，處有期徒刑捌月。
    事  實
一、丙○○未考領合格之駕駛執照，並曾於民國八十九年間因竊盜案件，經本院判處
    有期徒刑四月確定，於九十年十一月二十五日執行完畢。猶不知警惕，復於九十
    一年二月十五日九時三十五分許，駕駛車牌號碼ＨＺ─二０五一號自小客車沿高
    雄縣鳳山市○○路北向南行駛（起訴書誤載為鳳山市○○路○段二二九巷二之三
    號前），於行經該路段青年公園前，原應注意汽車迴車前，應暫停並顯示左轉燈
    光或手勢，看清無來往車輛，且依當時情形，並無不能注意之情事，竟疏未注意
    ，於駕車靠慢車道後，未注意同向機車道有無機車駛來，即逕行迴轉，適有甲○○騎乘車牌號碼ＩＮＩ─八二三號重型機車同向行經該處，見狀閃煞不及，其機
    車車頭不慎擦撞並卡在丙○○所駕之自小客車索左後車輪，且迅即隨著丙○○迴
    轉後未幾，人車即跌倒於路中間，致使甲○○受有下腰部挫傷等傷害（過失傷害
    部分業經甲○○於偵查中撤回告訴）。丙○○於肇事致人受傷後，不僅未停車查
    看，並留在現場等待警方前往處理，亦未將傷者受醫，反駕車逃逸，幸經路人乙○○記下ＨＺ─二０五五車牌號碼報警處理，及依遺留現場之前開車輛左後車輪
    之輪圈蓋乙面，始循線查獲。
二、案經甲○○訴由高雄縣警察局鳳山分局移送臺灣高雄地方法院檢察署檢察官偵查
    起訴。
    理  由
一、訊據被告固對告訴人甲○○指其於右揭時地迅速迴車，使告訴人煞閃不及而擦撞
    被告前開之自小客車左後車輪，導致其人車倒地後受傷及自小客車左後車輪輪圈
    蓋掉落現場之事實坦認不諱，惟矢口否認有駕車肇事後逃逸之犯行，辯稱：伊當
    時之車上音響過大聲，沒有聽到任何擦撞聲音，並不知有車禍發生，不是故意要
    逃走云云。惟查，右揭事實業據告訴人甲○○於警偵訊及本院審理時指述：「當
    時我騎在被告後面，他臨時迴轉，我來不急反應，我的車頭的車輪就衝撞到他車
    子的左後輪，當時衝撞的聲音很大聲，撞到後，我就跌倒了，我沒有注意到被告
    車子當時音響是不是很大聲，當時我有想要站起來，但站不起來，有聽到目擊證
    人乙○○大聲喊叫被告說撞到人了，停車，但被告還是開走，被告在迴轉當時的
    速度就很快了，撞到我之後的速度我沒有注意。案發現場的車流量還好，不是針
    峰時段，我有注意到被告車子的玻璃是暗色的，被告撞到我的時候，他的車子並
    沒有任何停頓就直接迴轉，我車子的輪子有被他的車輪卡到，就跟著他的車輪移
    動，被他稍微拖行了一下子，之後就跌倒在路中間，我認為被告當時應該知道，
    因當時撞擊聲很大聲，而且被告之後到警局時他車子的輪子蓋子已換上新的。被
    告在迴轉之前是開在機車道，他瞬間就迴轉，我反應不急，我機車手把沒有撞到
    被告車身，我是跟著他轉之後就跌倒了，這條路都是直線。我與被告雖已達成和
    解，但被告都沒有依約履行」等語綦詳，並經證人即路人乙○○於警訊中證述事
    故發生時，有請一位計程車司機追肇事者，並將車牌號碼記下屬實，及證人即員
    警劉瑞光於本院審理時證陳：「我到達時車子都已移動了，沒有看到被告，被害
    人當時還是在地上爬不起來，之後由救護車送去醫院。因為在現場沒看到被告，
    隔了將近一個星期才將被告傳喚到案，事後被害人父親將在現場撿到被告的輪圈
    蓋提出，我們當時在現場也有發現輪圈蓋的碎片，看輪圈蓋破損的樣子當時撞擊
    力應該很大，肇事地點是雙向車道路面不是很寬，中間只有分向線，沒有分隔島
    。被告到案時，他車子左後輪的輪圈蓋已換上另一個新的輪圈蓋。當時我們到達
    現場之後，有路人提及說被告撞到人就跑了，當時在現場有四、五路人，其中一
    位就是提供車牌給我們的證人乙○○，但當時並非尖峰時段，車流量不大，這條
    路都是直線。當時我就依這個車牌找肇事著，這部車已經過了好幾手，最後才找
    到被告，但當時還沒有過戶到被告名下」等語明確，復有被告掉落現場之前開左
    後車輪軜圈蓋乙面扣案、本件道路交通事故調查報告表一紙及肇事後之現場及車
    輛照片共二十幀在卷可稽；而告訴人甲○○因本件車禍致受有上開傷害之事實，
    除經告訴人甲○○迭於警訊及偵審中指訴明確外，復有高雄長庚紀念醫院出具之
    診斷證明書一紙附卷可稽。雖被告仍以前開情詞置辯，然參酌被告所駕駛之前開
    左後車輪輪圈蓋毀損並掉落現場之情形，顯見當時之擦撞力道非輕，則其擦撞之
    聲響理應不小，被告理當聽聞方符常情；又縱認被告未聽聞擦撞聲響之辯解為真
    ，然酌以告訴人是時擦撞被告時，該機車車輪並卡在被告左後車輪而隨著被告迴
    轉後方於倒臥於路中，路人乙○○尚於現場大聲喊叫撞到人等語，並有計程車在
    後追逐，及當時之車流量不大且道路筆直，而被告亦自承當時未喝酒及其車窗之
    隔熱紙不是很暗，其車速僅三、四十公里不快等語綜合觀之，衡諸常情被告仍可
    從其自小客車之車內後視鏡及左右後視鏡中察知有事故發生，而致告訴人之身體
    必有因之受傷害之情亦屬當然，依此，則被告於肇事後不隨即停車以辨明責任之
    歸屬，反驅車離去，其肇事後因心虛而逃逸之心昭然若揭，是謂非故意逃走，孰
    人能信。綜上所述，被告前開之辯解，顯屬卸責之詞，殊不足採，本件事證明確
    ，被告犯行堪予認定。
二、核被告所為，係犯刑法第一百八十五條之四駕駛動力交通工具肇事，致人受傷而
    逃逸罪。又被告前曾於八十九年間因竊盜案件，經本院判處有期徒刑四月確定，
    並於九十年十一月二十五日執行完畢，有臺灣高等法院被告全國前案紀錄表乙份
    在卷可考，其於五年之內再犯有期徒刑以上刑之本罪，為累犯，應依法加重其刑
    。爰審酌被告曾犯竊盜案件，猶不知警惕，於駕車肇事後，明知被害人受有傷害
    ，不僅未停車救護，反而逃逸無蹤，其漠視他人生命安全至明，所為非是，及事
    後雖與被害人就過失傷害部分達成民事和解，惟仍未依約履行等一切情狀，量處
    如主文所示之刑，以資懲儆。
據上論斷，應依刑事訴訟法第二百九十九條第一項前段，刑法第一百八十五條之四、
第四十七條，判決如主文。
中      華      民      國    九十一    年      七      月     十二     日
                                  臺灣高雄地方法院交通法庭
                                      法    官  柯彩燕
右正本證明與原本無異。
如不服本判決，應於判決送達後十日內，向本院提出上訴狀。
                                書記官    楊真芬
中    華    民    國      九十一      年      七      月      十五      日
